臺灣臺北地方法院刑事判決
109年度訴字第431號
公  訴  人  臺灣臺北地方檢察署檢察官
被      告  林成鴻



選任辯護人  吳鏡瑜律師
上列被告因違反個人資料保護法案件，經檢察官提起公訴（109
年度偵續字第53號），本院判決如下：
　　主  文
林成鴻無罪。
    理  由
一、公訴意旨略以：被告林成鴻係位於臺北市○○區○○路00巷00號
    之「躍松江」社區住戶，因所購買位於該社區4樓之房屋發
    生漏水問題，遂就相關民事損害賠償爭議，向本院聲請對告
    訴人即該房屋賣方兼同社區5樓房屋所有權人林戊昌進行調
    解，並由本院以107年度北司調字第1216號民事事件受理。
    嗣被告經本院來文通知應補正告訴人之戶籍謄本資料，進而
    於民國107年10月8日上午10時27分許，憑以向臺北市中山區
    戶政事務所順利申請取得告訴人之戶籍謄本後，明知其所取
    得之告訴人戶籍謄本僅可用以陳報給本院作為上開民事事件
    處理之用，且該戶籍謄本內容載有告訴人之出生年月日、國
    民身分證統一編號、戶籍地址等個人資料保護法所規範之個
    人資料，然竟意圖損害告訴人之利益，未經告訴人之同意，
    即擅自於同日上午11時2分許，以個人手機拍攝上開戶籍謄
    本內容，並將該戶籍謄本照片傳送至LINE通訊軟體「躍松江
    」住戶群組（以下簡稱住戶群組），以供該群組13名成員得
    以任意觀覽，而逾越其蒐集告訴人上開個人資料特定目的之
    必要範圍（即僅可用以陳報給本院作為上開民事事件處理之
    用），並足生損害於告訴人，因認被告涉犯違反個人資料保
    護法第41條非公務機關未於蒐集之特定目的必要範圍內利用
    個人資料罪嫌。
二、按犯罪事實應依證據認定之，無證據不得認定犯罪事實；有
    罪之判決書應於理由內記載認定犯罪事實所憑之證據及其認
    定之理由。刑事訴訟法第154條第2項及第310條第1項分別定
    有明文。而認定犯罪事實所憑之證據，雖不以直接證據為限
    ，間接證據亦包括在內。然而無論直接或間接證據，其為訴
    訟上之證明，須於通常一般人均不致有所懷疑，而得確信其
    為真實之程度者，始得據為有罪之認定，倘其證明尚未達到
    此一程度，而有合理懷疑存在，致無從為有罪之確信時，即
    應為無罪之判決。又檢察官就被告犯罪事實，應負舉證責任
    ，並指出證明之方法，刑事訴訟法第161條第1項定有明文，
    倘其所提出之證據，不足為被告有罪之積極證明，或其明之
    證明方法，無從說服法官以形成被告有罪之心證，基於無罪
    推定之原則，自應為被告無罪之判決。此外，告訴人之告訴
    ，係以使被告受刑事訴追為目的，是其陳述是否與事實相符
    ，仍應調查其他證據以資審認，最高法院分別著有30年台上
    字第816號、40年台上字第86號、52年台上字第1300號、76
    年台上字第4986號、92年台上字第128號判決可資參照。
三、公訴意旨認被告涉犯違反個人資料保護法第41條非公務機關
    未於蒐集之特定目的必要範圍內利用個人資料罪嫌，無非係
    以證人即告訴人之指訴、證人吳政倫於偵查中之證述、被告
    所居住大樓住戶之LINE群組訊息截圖、文字紀錄檔、被告將
    告訴人之戶籍謄本照片張貼於住戶群組之翻拍照片、證人吳
    政倫之LINE訊息內容翻拍照片、本院民事簡易庭通知書及陳
    報狀、民事聲請調解狀等為其主要論據。訊據被告堅詞否認
    上開違反個人資料保護法之犯行，其辯稱：伊先前因為與告
    訴人有民事的漏水糾紛而於本院民事庭進行訴訟，該民事案
    件中法官有請伊補正告訴人的戶籍謄本，伊因此於107年10
    月8日上午10時許前往中山區戶政事務所申請告訴人的戶籍
    謄本，伊於申請告訴人的戶籍謄本後有將之拍照，因為伊想
    要跟伊太太說伊有在處理這件事了，所以伊原本是要將該戶
    籍謄本的照片傳送給伊太太，但是因為伊對於通訊軟體LINE
    的操作不太熟悉，且伊視力不太好，而剛好住戶群組的位置
    就在伊跟伊太太的群組位置的下面，伊的手指比較粗，所以
    不小心就點錯了，於是伊誤將告訴人的戶籍謄本照片傳送到
    住戶群組，後來伊太太跟伊說伊傳錯後，伊馬上就將之收回
    了，伊是不小心傳錯的，並沒有要將告訴人個人資訊公開散
    布的意思等語（見本院109年度訴字第431號卷，以下簡稱本
    院卷，第50至54頁）。
四、經查：
㈠、被告與告訴人係鄰居關係，兩人因房屋漏水問題而產生訴訟
    並由本院民事庭以107年度訴字第4808號損害賠償案件審理
    中，該案件於審理中經法院命被告補正告訴人之戶籍謄本後
    ，被告遂於107年10月8日上午10時27分許，向臺北市中山區
    戶政事務所申請告訴人之戶籍謄本，並於取得上開戶籍謄本
    紙本後以行動電話拍照，並於同日11時2分傳送於住戶群組
    中，旋於同日11時37分至同日下午1時56分前某不詳時間將
    上開戶籍謄本照片收回等情，業據被告於偵查及審理中坦承
    不諱（見本院卷第50至54頁；108年度他字第2091號卷，以
    下簡稱他卷，第79至80頁、第159至161頁；108年度偵字第2
    5257號卷，以下簡稱偵卷，第12至13頁；109年度偵續字第5
    3號卷，以下簡稱偵續卷，第24至26頁），經核與證人即告
    訴人林戊昌於偵查及本院審理中所為證述相符（見他卷第16
    0至161頁；本院卷第144至150頁），另與證人吳政倫於偵查
    中所為證述相符（見偵續卷第43至44頁），復有住戶群組名
    單及對話紀錄截圖（見他卷第171至174頁；偵卷第57至60頁
    ）、住戶群組訊息內容文字記錄（見他卷第175至187頁）、
    證人吳政倫就被告張貼於住戶群組之告訴人戶籍謄本照片截
    圖（見他卷第191頁）、證人吳政倫與該社區其他住戶訊息
    內容照片（見他卷第189頁）、民事聲請調解狀（見他卷第3
    9至50頁）、本院民事開庭通知書（見他卷第145至149頁；
    偵卷第38至39頁、第43頁）、民事起訴狀（見偵卷第25至42
    頁）為證，足認上開客觀情事確屬實情而足堪採信。
㈡、惟按個人資料保護法第41條之主觀構成要件為「意圖為自己
    或第三人不法之利益或損害他人之利益」，而個人資料保護
    法並無處罰過失犯之相關規定，是本件首應探究者為被告究
    係基於主觀上之故意而為上開行為，抑或係因過失而誤將告
    訴人之戶籍謄本照片張貼於住戶群組中此情。經本院審閱告
    訴人所提供案發當日住戶群組之訊息內容，被告雖於同日11
    時2分於住戶群組內張貼告訴人戶籍謄本照片，然被告並無
    傳送任何訊息解釋其為何要將告訴人戶籍謄本照片張貼於該
    群組內，且於數小時內即將上開訊息收回，此有上開群組訊
    息翻拍照片為憑（見他卷第35頁、第173至174頁、第183頁
    ），此與一般通訊軟體使用者誤傳檔案、訊息之情形極為相
    似。又現今社會使用通訊軟體之機會頗為頻繁，而誤將訊息
    、照片或檔案傳至不相關之群組此情更是時有所聞，又衡以
    被告於案發當時已53歲，又罹患老花眼及近視之眼部疾病，
    此有臺安醫院診斷證明書為憑（見本院109年度審訴字第454
    號卷第57頁），是被告誤將原欲傳送給妻子之告訴人戶籍謄
    本照片傳送至住戶群組中，尚非不可能之事。更遑論被告於
    為傳送行為後於數小時內即立即將上開戶籍謄本照片收回，
    此與一般誤傳之情形高度相似，是被告主觀上是否具有違反
    個人資料保護法第41條之主觀犯意已有疑慮。
㈢、又檢察官起訴被告違反個人資料保護法第41條之罪，最主要
    之依據為證人吳政倫、林戊昌於偵查中證稱：因為被告與原
    告有訴訟糾紛，伊認為被告是要串連其他住戶對告訴人提告
    等語（見偵卷第12頁；偵續卷第43頁），然依據前揭住戶群
    組之文字訊息內容，被告除於107年10月8日上午11時2分許
    張貼該戶籍謄本照片外，即無任何發言，更無慫恿該群組內
    之住戶對告訴人提告之意思表示，衡諸常情一般人見此情狀
    實難聯想到被告有促使其提出訴訟之意思，是上開證人等之
    證述僅屬其臆測之詞，並無其他證據可資佐證，自無從以此
    即推論被告具有刻意張貼告訴人戶籍謄本照片以此慫恿住戶
    提告之意思。更遑論告訴人亦於本院審理中證稱：伊不知道
    被告要慫恿住戶告伊什麼等語（見本院卷第150頁），另被
    告於本院審理中亦無法解釋為何其會產生被告為上開行為是
    要慫恿住戶對其提告之想法（見本院卷第150頁），是由此
    更顯告訴人及證人吳政倫於偵查中之證述僅係其臆測之詞，
    並無實際證據可資佐證被告係以前開動機故意公開其戶籍謄
    本照片此情。
㈣、至檢察官另以：被告係因民事訴訟之用途而申請告訴人之戶
    籍謄本，故被告本不得將之傳送給其妻子等語（見本院卷第
    156頁），然被告與其妻子同住於上開民事訴訟中之漏水屋
    內，因上開訴訟致被告須至中山區戶政事務所申請告訴人之
    戶籍謄本，被告為告知其妻辦理之進度及便於保存上開供訴
    訟使用之前開戶籍謄本之電子檔，故將之傳送給被告妻子，
    其行為難認具有「為自己或第三人不法之財產上利益或損害
    他人之財產上或非財產上利益」之主觀意思，自無從以被告
    欲將上開戶籍謄本照片電子檔傳送給其妻子即認被告之行為
    構成個人資料保護法第41條非公務機關未於蒐集之特定目的
    必要範圍內利用個人資料罪。
㈤、至辯護人雖聲請傳喚證人何佩蓓，待證事實為被告並無串連
    其他住戶欲對告訴人提告等情，惟本件既無從為對被告有罪
    之認定，是此部分即無調查之必要，併此敘明。
五、綜上所述，公訴意旨認被告涉犯違反個人資料保護法第41條
    非公務機關未於蒐集之特定目的必要範圍內利用個人資料罪
    嫌所舉之上開證據，尚未達到通常一般之人均不致有所懷疑
    ，而得確信其為真實之程度。此外，公訴人復未提出其他積
    極證據足資證明被告具有主觀犯意，依前開規定及說明，即
    不得遽為不利被告之認定，自應為被告無罪之諭知。　　
據上論斷，應依刑事訴訟法第301條第1項，判決如主文。 
本案經檢察官陳建宏提起公訴，檢察官高怡修到庭執行職務。
中　　華　　民　　國　　110 　年　　11　　月　　9 　　日
                  刑事第九庭  審判長法  官  黃怡菁
                                    法  官  王筑萱
                                    法  官  商啟泰
上正本證明與原本無異。 
如不服本判決應於收受送達後20日內向本院提出上訴書狀，並應
敘述具體理由；其未敘述上訴理由者，應於上訴期間屆滿後20日
內向本院補提理由書（均須按他造當事人之人數附繕本）「切勿
逕送上級法院」。告訴人或被害人如對於本判決不服者，應具備
理由請求檢察官上訴，其上訴期間之計算係以檢察官收受判決正
本之日期為準。因疫情而遲誤不變期間，得向法院聲請回復原狀
。
                                    書記官  洪婉菁
中　　華　　民　　國　　110 　年　　11　　月　　11　　日